臺灣苗栗地方法院刑事判決　　　　　　　　96年度易字第90號
公　訴　人　臺灣苗栗地方法院檢察署檢察官
被　　　告　甲○○
　　　　　　　　　（現因另案於臺中監獄苗栗分監執行中）
上列被告因毒品危害防制條例案件，經檢察官提起公訴（95年度
毒偵字第1509、1621、1621號、96年度毒偵字第49號），因被告
於準備程序中就犯罪事實為有罪之陳述，經本院合議庭裁定由受
命法官獨任進行簡式審判程序審理，判決如下；
    主  文
甲○○施用第二級毒品，累犯，處有期徒刑壹年陸月。
    犯罪事實及理由
一、犯罪事實：
（一）甲○○曾因施用毒品案件，先送強制戒治（於91年3 月 1
      日戒治期滿），並經本院以89年度易字第1015號判處有期
      徒刑8 月確定，於91年10月26日執行完畢（構成累犯）。
（二）甲○○曾因施用毒品案件，由本署檢察官以93年度毒偵字
      第965 號提起公訴，經同法院以93年度易字第595 號判處
      有期徒刑1 年確定，又因竊盜案件，經同法院以93年度易
      字第587 號判處有期徒刑1 年6 月確定，2 罪經更定其刑
      ，應執行有期徒刑2 年5 月確定，甫於95年8 月14日縮短
      刑期假釋交付保護管束（另因執行侵占罪之罰金5000元易
      服勞役，至同月30日出監），現仍在假釋期間。
（三）本件犯罪事實均與起訴書所載相同，茲引用之（如附件）
      。
二、證據名稱：
    除應補充「被告甲○○於本院審理時之自白（見96年度易字
    第90號3 月2 日審判筆錄第2 頁）」外，餘均引用檢察官聲
    請簡易判決處刑書證據並所犯法條欄標題一、證據清單部分
    所載（如附件）。
三、法律適用：
    按我國刑法刪除連續犯後，有關多次施用毒品之行為，究係
    單數行為或複數行為，關係到只成立1 罪或數罪，目前學界
    或實務上仍爭論不休，有待最高法院統一法令見解，在取得
    最高法院統一見解之前，本院有以下理由，認為被告甲○○
    在本案中應構成集合犯：
（一）查刑法業於94年2 月2 日經總統公佈修正，其中刑法第56
      條關於連續犯之規定，業經刪除，且自95年7月1日起施行
      。按刪除連續犯規定之修正理由已有：「至連續犯之規定
      廢除後，對於部分習慣犯，例如竊盜、吸毒等犯罪，是否
      會因適用數罪併罰而使刑罰過重產生不合理之現象一節，
      在實務運用上應可參考德、日等國之經驗，委由學界及實
      務界以補充解釋之方式，發展接續犯之概念，對於合乎接
      續犯或包括的1 罪之情形，認為構成單一之犯罪，以限縮
      數罪併罰之範圍，用以解決上述問題」之說明，且按刑事
      法若干犯罪行為態樣，本質上原具有反覆、延續實行之特
      徵，立法時既予特別歸類，定為犯罪構成要件之行為要素
      ，則行為人基於概括之犯意，在密切接近之一定時、地持
      續實行之複次行為，倘依社會通念，於客觀上認為符合一
      個反覆、延續性之行為觀念者，於刑法評價上，即應僅成
      立一罪。學理上所稱「集合犯」之職業性、營業性或收集
      性等具有重複特質之犯罪均屬之，例如經營、從事業務、
      收集、販賣、製造、散布等行為概念者是，亦有最高法院
      95年度台上字第1079號判決意旨可資參照。而毒品因有高
      度之成癮性及濫用性，施用毒品之行為本身，顯然具有反
      覆性及延續性之特徵，如將「持續多次施用毒品行為」評
      價為數罪，恐與「刑罰過度評價禁止原則」相悖，並有違
      憲法所揭櫫之比例原則。又性質上屬多數行為之集合犯，
      法律上擬制為一罪，學理上可稱之為「實質上一罪」，其
      反覆從事之多數行為相互間，並不發生連續犯或想像競合
      犯之問題（參照最高法院92年度台上字第4959號判決要旨
      ）。而我國學者亦有將「集合犯」解釋為「法定之接續犯
      」，其構成要件即有反覆實施之特質。
（二）本案被告甲○○於本院訊問中供稱：「我最後一件案子是
      在11月23日，在大湖分局採尿；另12月25日也是在大湖分
      局採尿，應該也有安非他命反應，我不知道為什麼沒有一
      起被移送。」、「我從上次95年8 月30日出監後，都陸續
      有在施用。」等語明確（參見96年度易字第90號刑事卷，
      96年1 月31日訊問筆錄第2 頁），從被告甲○○上開供詞
      以觀，足認被告甲○○自95年8 月30日出監後，至95年12
      月25日止，皆陸續反覆施用第2 級毒品安非他命多次之犯
      行，時間相當密集，具有高度之成癮性。況該段期間被告
      甲○○未接受任何戒毒行為，無法認定其在每次查獲時就
      斷絕毒癮。本院再參照「台灣高等法院暨所屬法院95年法
      律座談會」刑事類提案第13號研討結果，認為：施用毒品
      已經成癮而無法戒除，反覆於短時間內密集所為，參考就
      刑法第56條刪除理由第4 項之說明，可依發展「接續犯」
      或「包括的一罪」之理論，認為構成單一犯罪之見解，本
      案被告甲○○前後反覆多次施用第2 級毒品安非他命之犯
      行，應可成立「法定接續犯」即「集合犯」。
四、量刑理由：
    核被告甲○○所為，係犯毒品危害防制條例第10條第2 項施
    用第2 級毒品罪。其非法持有安非他命之低度行為，應為施
    用之高度行為所吸收，不另論罪。被告甲○○反覆多次施用
    第2 級毒品安非他命之行為，應成立集合犯，屬於實質上一
    罪，已如前述，公訴人以每查獲1 次即成立1 罪，認為被告
    甲○○應成立4 罪，尚有未洽，併此敘明。爰審酌被告甲○
    ○有犯罪事實欄（一）之前科紀錄，有其前科表再卷足憑，
    足見其人素行不佳，雖其所犯僅戕害個人身心健康，犯後能
    坦白承認，然其罔顧法律禁令，無懼採尿送驗，一再非法施
    用毒品，浪費有限之司法資源，量刑自不宜過輕等一切情狀
    ，量處如主文所示之刑，以資懲儆。
五、應適用之法條：
（一）刑事訴訟法第273 條之1 第1 項、第299 條第1 項前段、
      第310 條之2 、第454 條第1 項。
（二）刑法第47條第1 項前段。
（三）毒品危害防制條例第10條第2 項。
六、本判決係依刑事訴訟法第310 條之2 、第454 條第1 項製作
    ，依法僅記載當事人欄、主文、犯罪事實、證據名稱以及應
    適用之法條，其中犯罪事實部分，依同法第308 條之修正立
    法理由，亦僅記載犯罪構成要件事實，關於刑罰加重事由（
    含累犯在內）免予記載（法院辦理刑事訴訟案件應行注意事
    項第144 點參照），但仍於主文予以表明，並於應適用之法
    條欄予以引用。如不服本判決，應於判決送達之日起10日內
    ，向本院提起上訴。
本案經檢察官李基彰到庭執行職務。
中　　華　　民　　國　　96　　年　　3 　  月　　16  　日
                  刑事第二庭法　官　林  靜  雯
以上正本證明與原本無異。
如不服本判決，應於判決送達後10日內向本院提出上訴狀（應抄
附繕本）。
                            書記官  劉  千  瑄
中　　華　　民　　國　　96　　年　　3　 　月　　16　　日
附錄：本判決論罪科刑法條全文
毒品危害防制條例第10條第2 項
施用第2 級毒品者，處3 年以下有期徒刑。
